【裁判字號】    97,交聲,1974
【裁判日期】    980211
【裁判案由】    違反道路交通管理處罰條例聲明異議
【裁判全文】
臺灣桃園地方法院交通事件裁定    97年度交聲字第1974號
原處分機關  交通部公路總局新竹區監理所桃園監理站
異  議  人  甲○○
上列異議人即受處分人因違反道路交通管理處罰條例案件，對於
交通部公路總局新竹區監理所桃園監理站民國九十七年十二月二
十二日所為之處分（原處分案號：桃監裁罰字第裁五二－E 00
000000號）聲明異議，本院裁定如下：
    主  文
異議駁回。
    理  由
一、原處分意旨略以：異議人即受處分人甲○○於民國九十七年
    十月五日二十一時五時分許，駕駛車號IKW －七九○號重型
    機車，行經新竹市頂埔、景觀大道路口時闖紅燈，適舉發單
    位新竹市警察局第三分局（下稱舉發單位）以異議人闖紅燈
    （左轉往景觀大道）及駕照逾期（經電腦查詢）為由，依違
    反道路交通管理處罰條例第五十三條第一項及第二十二條第
    一項第七款之規定掣單舉發，異議人提出申訴，原處分機關
    乃依上開條文、違反道路交通管理事件統一裁罰基準及處理
    細則第四十三條、第四十四條及第六十七條等規定，於九十
    七年十二月二十二日以桃監裁罰字第裁五二－E 00000
    000號違反道路交通管理事件裁決書裁處異議人各罰鍰新
    臺幣（下同）一千八百元，共計三千六百元，並記違規點數
    三點在案。
二、聲明異議意旨略以：異議人當天是綠燈突閃黃燈而搶黃燈通
    行，並無闖紅燈之行為，舉發單位並未附照片或影帶等科學
    儀器證據證明異議人違規闖紅燈云云。
三、按汽車駕駛人，行經有燈光號誌管制之交岔路口闖紅燈者，
    處一千八百元以上五千四百元以下罰鍰、汽車駕駛人有下列
    各款所列條款之一者，除依原條款處罰鍰外，並予記點：三
    、有第四十三條、第五十三條或第五十四條情形之一者，各
    記違規點數三點。汽車駕駛人，有下列情形之一者，處一千
    八百元元以上三千六百元以下罰鍰，並禁止其駕駛：七、駕
    駛執照逾有效期間仍駕車，道路交通管理處罰條例第五十三
    條第一項、第六十三條第一項第三款、第二十二條第一項第
    七款有明文規定。
四、經查：
  (一)異議人甲○○於九十七年十月五日二十一時五十分許，駕駛
    車號IKW －七九○號重型機車，行經新竹市頂埔、景觀大道
    路口時闖紅燈時，於有燈光號誌管制之交岔路口闖紅燈等情
    ，業據證人即本件舉發之員警林坤祥於本院調查時證述明確
    ，復有新竹市警察局竹市交警字第E 00000000號舉
    發違反道路交通管理事件通知單一份在卷可按，是異議人於
    上開時、地駕駛上開自小客車未依規定於有燈光號誌管制之
    交岔路口闖紅燈之事實，已堪認定。另異議人於上揭違規時
    間駕駛執照逾有效期限仍未換照繼續駕車之事實，有公路監
    理資訊系統駕駛人資料還原作業影本一份在卷可按，亦為異
    議人所不否認，是上揭違規事實，亦堪認定。
  (二)異議人固以前情置辯，惟依證人即員警林坤祥於本院調查時
    具結證述：九十七年十月五日晚上九時五十分，伊在新竹市
    ○○○路與景觀大道口執行巡邏勤務。新竹市警察局竹市交
    警字第E 00000000號舉發違反道路交通管理事件通
    知單是伊攔停告發的。伊當時站在新竹市○○○路與景觀大
    道交岔路口牛埔東路上往市區方向，發現異議人從頂埔路出
    來紅燈左轉牛埔東路，再轉進景觀大道橋下的中華路，伊看
    到異議人騎車從頂埔路出來時，頂埔路的路口已經是紅燈，
    異議人沒有停車還是繼續左轉，所以伊就上前示意其停車，
    請其出示駕照、行照，依法舉發等語明確。足見證人確實有
    親眼見到異議人於新竹市○○路與牛埔東路交岔路口（左轉
    景觀大道）紅綠燈號誌轉換為紅燈時，未依規定停止而闖紅
    燈始依法攔停異議人現場製單舉發。再依證人當庭提出之現
    場照片及所繪製之現場圖，其所標示員警林坤祥站立位置，
    雖異議人認該位置應為相對之位置，惟證人林坤祥既於本院
    證述時當庭於現場圖中標示其所站立之位置且明確指證所標
    示之位置無誤，是本件舉發當時證人所站立之位置，堪信為
    真實，而觀諸卷附照片及現場圖員警林坤祥所站立之位置確
    可清楚目視頂埔路與牛埔東路交岔路口及牛埔東路與景觀大
    道交岔路口方向之紅綠燈號誌，其間並無遭障礙物遮蔽視線
    ，與紅綠燈號誌之距離亦未太過遙遠而無法看清紅路燈號誌
    之轉換，足徵證人林坤祥於舉發本件交通違規時，應可清楚
    目視紅綠燈號誌轉換之情形，而無錯看之可能。又證人為取
    締交通違規之公務員，為達成維護交通秩序、安全之行政目
    的，依法執行公權力，其與異議人素不相識，衡諸常情，並
    無甘冒刑法偽證罪之風險誣指異議人違規之必要；復以交通
    違規行為，行為性質多具迅速性、證據採證上亦有稍縱即逝
    之不可回復等之特性，舉發機關或原處分機關若能提出更多
    之法定證據方法，例如人證、書證、物證等證據資料以供司
    法審查之交通法庭加以判斷該交通違規行為之存否，自屬允
    當，惟若因前揭交通違規行為特性而無法提供更多相關之書
    證、物證時，則舉發員警於司法審查之訴訟程序上立於證人
    之地位而證述其當時親身目擊及見聞之交通違規行為經過，
    亦屬法定證據方法之一之人證證述，於法亦屬有據；至於，
    舉發員警立於證人之地位所為之證述是否可採，此乃交通法
    庭依經驗及論理法則判斷其證明力為何而得否採擇之心證層
    次，斷不可以舉發員警作為證人之所述，因不可能反於其先
    前所為舉發而認均不可採，而全盤否定其立於證人地位所為
    之陳述。故本件舉發員警既已於本院審理居於證人之地位具
    結證述其所親身目擊及見聞本件異議人行經有燈光號誌管制
    之交岔路口闖紅燈之違規事實，雖未提出其他舉發時之違規
    照片，本院認自足以擔保其證詞之憑信性，故認證人上開證
    述，確屬可採。準此，異議人辯稱其未有闖紅燈云云，難認
    可採。
五、綜上所述，異議人確有於前揭時、地駕車行經有燈光號誌管
    制之交岔路口而闖紅燈及駕駛執照逾有效期限仍駕車之違規
    行為。從而，原處分機關依前揭道路交通管理處罰條例第五
    十三條第一項、第二十二條第一項第七款、違反道路交通管
    理事件統一裁罰基準及處理細則第四十三條、第四十四條、
    第六十七條暨違反道路交通管理事件統一裁罰標準表之規定
    ，各裁處異議人罰鍰一千八百元，共計罰鍰三千六百元並依
    同條例第六十三條第一項第三款規定，併予記違規點數三點
    ，核無違誤。異議人之異議，為無理由，應予駁回。
六、據上論斷，應依道路交通管理處罰條例第八十七條第二項，
    道路交通案件處理辦法第十九條，裁定如主文。
中    華    民    國    98    年    2     月    11    日
                  交通法庭    法  官  林玉蕙
以上正本證明與原本無異。
如不服本裁定，應於送達後5 日內，向本院提出抗告狀。
                              書記官  魏里安
中    華    民    國    98    年    2     月    19    日


司法院資訊處製作；財團法人民間司法改革基金會備份。
